臺灣高等法院刑事判決　　　　　　　　100年度上易字第492號
上　訴　人
即　被　告　黃山川原名為黃聰.
　　　　　　孫睿明
上列上訴人因傷害案件，不服臺灣基隆地方法院99年度易字第32
4號，中華民國99年12月7日第一審判決（起訴案號：臺灣基隆地
方法院檢察署99年度偵字第1420號），提起上訴，本院判決如下
：
    主  文
原判決關於黃山川、孫睿明部分均撤銷。
黃山川、孫睿明均無罪。
    理  由
一、公訴意旨略以：被告黃山川、孫睿明係翁婿關係，渠等與家
    人李秀鳳、黃郁文（後更名為黃褕薰）黃冠婷、黃冠綸等人
    ，於民國99年2月16日下午4時30分許，一同至新北市金山區
    （原為臺北縣金山鄉改制）用餐，徒步行經新北市○區○○
    路199巷內時，黃山川遭路人黃楠樺擦撞，2人隨即發生口角
    、拉扯衝突，黃山川、孫睿明竟共同基於傷害之犯意聯絡，
    孫睿明先以手拉扯黃楠樺雙手，再以手架住黃楠樺脖子，黃
    山川則趁隙出拳毆打黃楠樺，致其受有鼻樑瘀血2公分、左
    耳殼挫傷0.5公分、右前臂瘀血31公分等傷害，經李秀鳳等
    人加以勸阻後，黃山川、孫睿明始與家人離開現場，因認因
    認被告黃山川、孫睿明涉犯刑法第277條第1項之傷害罪嫌等
    語。
二、按犯罪事實應依證據認定之，無證據不得認定犯罪事實；不
    能證明犯罪者，應諭知無罪之判決，刑事訴訟法第154條第2
    項，第301條第1項分別定有明文。又所謂證據，須適於為被
    告犯罪事實之證明者，始得為斷罪之資料；如未能發現相當
    證據，或證據不足以證明，自不能以推測或擬制之方法，以
    為裁判之基礎（最高法院29年上字第3105號、40年台上字第
    86號判決意旨參照）。再刑事訴訟上證明之資料，無論其為
    直接或間接證據，均須達於通常一般之人均不致有所懷疑，
    而得確信其為真實之程度，始得據為有罪之認定，若其關於
    被告是否犯罪之證明未能達此程度，而有合理懷疑之存在，
    致使無從形成有罪之確信，根據「罪證有疑、利於被告」之
    證據法則，即不得遽為不利被告之認定（最高法院76年台上
    字第4986號判決意旨參照）。又按被害人與一般證人不同，
    其與被告處於絕對相反之立場，其陳述之目的，在使被告受
    刑事訴追處罰，內容未必完全真實，證明力自較一般證人之
    陳述薄弱。故被害人縱立於證人地位而為陳述，仍應視其陳
    述有無瑕疵，即便其陳述無瑕疵可指，仍不得作為有罪判決
    之唯一依據，應調查其他證據以察其是否與事實相符，亦即
    仍須有補強證據以擔保其陳述之真實性，始得採為斷罪之依
    據，且應達到前揭所示毫無合理可疑之證明程度，方得為有
    罪之判決（最高法院61年台上字第3099號判例及94年度台上
    字第3326號判決意旨參照）。
三、按被告以外之人於審判外之言詞或書面陳述，除法律有規定
    者外，不得作為證據；又被告以外之人於審判外之陳述，雖
    不符第159條之1至第159條之4之規定，但經當事人於審判程
    序同意作為證據，法院審酌該言詞陳述或書面陳述作成時之
    情況，認為適當者，亦得為證據；當事人、代理人或辯護人
    於法院調查證據時，知有第159條第1項不得為證據之情形，
    而未於言詞辯論終結前聲明異議者，視為有前項之同意，刑
    事訴訟法第159條第1項、第159條之5規定甚明。經查，本判
    決後開所引用之各該被告以外之人於審判外之陳述（包括書
    面陳述），雖屬傳聞證據，惟於本院審理時，被告黃山川、
    孫睿明及檢察官均表示對證據能力無意見而不予爭執，且迄
    至言詞辯論終結前亦均未聲明異議，本院審酌上開證據資料
    製作時之情況，尚查無違法不當及證明力明顯過低之瑕疵，
    亦認為以之作為證據應屬適當，故揆諸前開法律規定與說明
    ，爰逕依刑事訴訟法第159條之5規定，認前揭證據資料均例
    外有證據能力。
四、公訴人認被告黃山川、孫睿明涉有傷害罪嫌，無非以告訴人
    黃楠華之指述、證人簡麗卿之證述、長庚醫療財團法人基隆
    長庚紀念醫院診斷證明書等為主要論據。訊據被告黃山川、
    孫睿明堅詞否認有何傷害之犯行，被告黃山川辯稱：當天與
    黃楠樺只有發生口角，後來是家人說過年期間不要有衝突，
    就離開等語；被告孫睿明辯稱：伊並無毆打黃楠樺，伊只有
    抱住黃楠樺，因為黃楠樺要出手毆打伊岳父，如果有打黃楠
    樺，就不會留在那邊吃飯等語。經查：
（一）告訴人黃楠樺於警偵訊、原審中就其在99年2月16日間遭
      被告黃山川、孫睿明在上開地點毆打等情，固指訴不移，
      惟其所稱謂：那天一開始伊是要去菜市場買東西，然後伊
      在中山路199巷口買東西的時候，就突然有一個大約60幾
      歲的老人從後面撞伊後用很兇的罵伊說伊走路沒長眼睛，
      伊就回他一句兇什麼兇，然後他旁邊的一名年輕男子就衝
      過來用手臂勾伊頸部叫伊向那名老人道歉，老人就說要跟
      伊單挑，然後伊沒回應他就一拳從伊左耳打下去，當時伊
      就用右前臂去擋他，後來他又一拳打過來打到伊鼻樑等語
      （見基隆地方法院檢察署99年度偵字1420號偵查卷第5頁
      、99年度交查字第128號偵查卷第6頁），至於證人簡麗卿
      於偵查中則證稱：伊有看到黃楠樺與孫睿明二人在拉扯，
      二人是互相雙手拉著雙手，孫睿明有用腳去卡黃楠樺的腳
      ，之後伊有去幫忙拉開孫睿明及黃楠樺，這時老的黃聰明
      有出右拳去打黃楠樺的臉頰，黃聰明只有打一拳等語（見
      基隆地方法院檢察署99年度交查字第128號偵查卷第18頁
      ），嗣後簡麗卿於原審證稱：伊有看到黃楠樺與孫睿明2
      人在拉扯，孫睿明拉扯黃楠樺的衣服，並用腳頂住黃楠樺
      的身體，手也一直打黃楠樺的臉，之後黃聰明也出拳毆打
      黃楠樺的臉部一拳，後有一位小姐在旁呼喊不要打了，伊
      有上前將他們拉開，後來雙方就離開（原審卷第51頁），
      證人簡麗卿於偵訊及審理中對於被告孫睿明是否有出手毆
      打黃楠樺先後證述不一；再者告訴人黃楠樺與證人簡麗卿
      對於1.告訴人黃楠樺稱被告孫睿明用手勾伊頸部等語；簡
      麗卿則證稱黃楠樺與孫睿明二人在拉扯，二人是互相雙手
      拉著雙手，孫睿明有用腳去卡黃楠樺的腳等語2.告訴人稱
      黃山川一拳從伊左耳打下去，後來又一拳打伊鼻樑等語；
      證人簡麗卿於偵查中證稱黃山川只有打一拳等語，是證人
      簡麗卿所言與告訴人黃楠樺前開證言兩相對照，非無扞格
      難入之疑，告訴人黃楠樺所為指訴實難遽予信實。
（二）再者，衡諸常情，若被告黃山川、孫睿明二人確實有如起
      訴書所言毆打告訴人黃楠樺，一般人應迅速離開金山地區
      ，斷不可能再至金山鴨肉店吃飯，且再從被害人黃楠樺有
      於隨後糾眾至金山鴨肉店毆打被告一節，為原審所認定，
      是告訴人稱與被告二人發生口角時，被告二人有毆打伊之
      言，顯然並不符合常情。
（三）又告訴人黃楠樺所提出之長庚醫療財團法人基隆長庚紀念
      醫院診斷證明書，告訴人傷勢為鼻樑瘀血2公分、左耳挫
      傷0.5公分、右前臂挫傷3×1公分，此有該診斷書附卷可
      稽，惟因被害人隨後有糾眾至金山鴨肉店鬥毆，故此診斷
      書至多僅能證明告訴人之傷勢為就診當日內所產生，尚無
      從證明該傷勢即係被告黃山川早先與被害人擦撞發生糾紛
      時而為被告二人所為，亦不足為被告二人不利之證據。
（四）綜上所述，公訴人所提積極證據，猶不足為被告二人犯罪
      之證明，尚有合理懷疑之存在，此外，復查無其他積極證
      據足以證明被告二人確有公訴人所指上開犯行，既不能證
      明被告犯罪，爰應為其無罪之諭知。
五、原審疏未詳察遽對被告黃山川、孫睿明論罪科刑，尚有未洽
    ，本件被告黃山川、孫睿明上訴意旨否認犯罪，指摘原判決
    不當，為有理由，應將原判決關於黃山川、孫睿明部分撤銷
    改判，另為被告黃山川、孫睿明無罪之諭知。
據上論斷，應依刑事訴訟法第369條第1項前段、第364條、第301
條第1 項，判決如主文。
本案經檢察官莊俊仁到庭執行職務。
中    華    民    國    100    年    4    月    28    日
                  刑事第三庭審判長法  官  陳博志
                                  法  官  許文章
                                  法  官  陳德民
以上正本證明與原本無異。
不得上訴。
                                  書記官  高麗雯
中    華    民    國   100    年    4     月    29    日